臺灣臺南地方法院刑事判決　　　　　　　 96年度訴字第421號
公　訴　人　臺灣臺南地方法院檢察署檢察官
被　　　告　甲○○
　　　　　　　　　　（另案在臺灣臺南監獄臺南分監執行中）
指定辯護人　方文賢律師
上列被告因強盜案件，經檢察官提起公訴（95年度偵字第12278
號、95年度偵緝字第1790號），本院判決如下：
    主  文
甲○○共同意圖為自己不法之所有，攜帶兇器，以強暴至使不能
抗拒，而取他人之物，累犯，處有期徒刑捌年拾月。
    事  實
一、甲○○曾於民國93年間因妨害兵役案件，經本院判處有期徒
    刑3月確定，甫於94年10月30日執行完畢。其與乙○○（俟
    到案後另行審結）係朋友關係，二人因缺錢花用，竟基於犯
    意聯絡，共同意圖為自己不法之所有，於95年5月18日凌晨
    ，攜帶不詳人所有之足以攻擊人身，危及他人生命身體安全
    ，而可供兇器使用之水果刀2把，共乘車牌號碼J27－625 號
    重型機車1部，四處尋找目標。嗣於同日凌晨4時50分許行經
    台南縣安定鄉港尾村38號「寶貝熊便利商店」時，認有機可
    乘，遂由乙○○先持水果刀1把進入上開便利商店內，喝令
    店員丁○○交出現金，丁○○不從，乃與乙○○發生扭打，
    以強暴致使丁○○不能抗拒，甲○○即再持水果刀1把進入
    店內，至收銀櫃臺後方打開收銀機及下方抽屜各取走零錢1
    包及千元大鈔1疊，甲○○甫拿取前開財物，欲離去時，因
    發生肢體碰撞致所拿取之零錢散落一地，且所穿著之脫鞋1
    雙亦掉落在現場。乙○○、甲○○並乘隙共乘上開機車逃離
    現場，二人得款約新台幣（下同）15000元。嗣經警據報而
    循線查獲。
二、案經台南市警察局第三分局報請臺灣臺南地方法院檢察署檢
    察官偵查起訴。
    理  由
一、訊據被告甲○○矢口否認有何強盜犯行，辯稱：案發時是他
    先進去超商，但是他沒有帶刀子。他們騎機車經過超商時，
    沒有看到店員，他本來是打算要進去偷竊而已，他進去後乙○○才進去，他不知道乙○○有帶刀，他跑到收銀台拿錢，
    要跑的時候撞到人，才會掉了鞋子，錢也掉了，他是撞到人
    的時候，才發現乙○○已經在裡面了云云。惟查：
（一）被告甲○○於警詢中供稱案發當天凌晨3時30分許，他騎
      乘他弟弟的J27-625號重機車去乙○○家找乙○○，乙○○當時提議要去強盜，他問乙○○說：沒刀子如何去搶，
      乙○○就從家中拿出2把水果刀後，由他騎乘前開重機車
      載乙○○到臺南縣安定鄉港尾村附近尋找犯案目標，後來
      在案發現場發現該店（前開寶貝熊便利商店），於是就由
      乙○○先拿刀子進入該店，當他進入該店時就見乙○○和
      店員在一旁扭打，於是他就直接進入櫃檯拿錢（警卷第8
      頁背面）；事實上當天他向乙○○問說沒刀子如何行搶，
      是乙○○從家中拿出該2把水果刀的。該2把水果刀已丟棄
      於臺南縣安定鄉○○村○○○○道路旁水溝內了（警卷第
      9 頁背面）。
          被告雖辯稱他在警詢中會承認是因為警察拿乙○○的
      筆錄給他看，說乙○○已經承認，並把事情推給他，所以
      他也要把事情推給乙○○。且當時他另有毒品案件要開庭
      他怕如果再函送這件，會被收押，失去交保的機會，所以
      他請警察慢一點函送，這樣他才有交保的機會，他願意配
      合警察，警察說好云云。然苟被告只是單純想將責任推給
      同案被告乙○○，則只須供述乙○○有強盜犯行，自己並
      不知情即可，何以竟供稱是乙○○提議強盜他問乙○○沒
      刀子如何去搶，乙○○即從家中拿出2把水果刀後，就由
      他騎乘前開重機車載乙○○尋找犯案目標，嗣在前開寶貝
      熊便利商店就由乙○○先拿刀子進入該店和店員發生扭打
      ，他再直接進入櫃檯拿錢？被告既欲推責任予乙○○，卻
      一併供出自己犯行，顯不合理。再證人即製作被告筆錄之
      員警戊○○於本院亦證稱他不可能提示其他嫌犯的筆錄給
      被告看，且他亦無權力建議檢察官說讓被告交保。又被告
      有多次犯罪前科，並非無刑事常識之人，豈可能僅為求毒
      品案件（依卷附前案紀錄表所載應為施用毒品案件）交保
      ，而承認最輕本刑七年以上有期徒刑之罪。尤有甚者，被
      告製作警詢筆錄時（95年7月24日），其所犯毒品案件已
      在本院（95年度訴字第456號）審理中，該案係於95年3月
      2 日起訴、同年4月12日另有併案，嗣被告經本院通緝到
      案後，於95年8月8日審結，有卷附前案紀錄表可稽。被告
      所稱係為求能交保，故配合警察云云，應屬無稽。益徵被
      告應有參與強盜犯行。
          況且，被告在偵查中經通緝到案後，於96年1月9日檢
      察官訊問時仍供稱水果刀是乙○○準備的，是從乙○○家
      裡拿出來的；是乙○○先進去與店員發生扭打；水果刀丟
      在港尾的產業道路水溝；並表示對強盜犯行認罪（偵查卷
      第22、23頁）。被告此時之供述距警詢已5月餘，且係交
      保在外，應不可能受警詢之影響。益徵被告應有參與強盜
      犯行。
（二）證人即前開寶貝熊便利商店店員丁○○於偵查中證稱案發
      當天他是在工作桌休息，有一個人持刀（形狀是長長尖尖
      的）衝進來，跟他說要搶劫，他就上前拉歹徒持刀的手，
      歹徒手很滑，拉扯中就又有一人進來，該人手中也拿同樣
      的刀，他就進來拿抽屜的錢（偵查卷第8頁）。他店裡被
      拿走的錢只有零錢盒的零錢有找回來，大鈔並未拿回（偵
      查卷第9頁）；當天兩名歹徒都有拿刀，他還跟其中一人
      扭打，歹徒刀子一直拿在手上。他在扭打時，還可以注意
      另一個歹徒進來，他看到另一個歹徒進來，就去收銀台左
      下方開抽屜拿了千元紙鈔，然後拿棒球棒作勢要打他。他
      有看到該歹徒拿棒球棒舉很高，另一手拿刀子。他追出去
      ，有打到歹徒手上的零錢盒。店內損失15000元都是千元
      鈔，他與老闆都有算過一次，有部分是收銀機的，有一部
      分是放在店內要付貨款的（偵查卷第62、63頁）。證人丁○○於本院亦證稱當天被搶時他站在工作台旁邊，有一個
      人戴安全帽、手上拿壹把長刀走進來，進來時站在他正對
      面，距離他很近，然後說要搶劫，他就抓住對方的手，雙
      方就開始拉扯，拉扯之間就有另一個人走進來，就直接小
      跑步進櫃台拿錢，在他與先進來的那個人拉扯之間，另一
      個人就把錢拿走，那一個人應該有擦撞到，然後零錢就掉
      下來（本院96年10月24日審理筆錄）。由證人丁○○前開
      供述可知：強盜之人有二人；二人均有拿刀；證人
      丁○○先與第一位進入店內之強盜發生扭打，第二位強盜
      即進入店內取走金錢，但零錢散落在現場。店內有損失
      千元鈔。
          雖被告於本院供稱案發當時他沒有看到店員，只看到
      證人的身影在倉庫裡面，他是第一個進去，進去後就去櫃
      台拿零錢。他的意思是要偷竊，是第一個進去，也沒有刀
      子云云。惟同案被告乙○○於偵查中所稱他是第一個進入
      店內，手上有持刀，進去就被打了；並稱他是與被告甲○○各持一把刀進入店內（偵查卷第19頁）。
          證人丁○○於警詢時雖亦曾指認乙○○是第二位進入
      店內的歹徒（警卷第15頁）。惟丁○○於警詢中之供述業
      據辯護人認其無證據能力。縱認其可作為彈劾證據，惟依
      證人丁○○於偵查中所稱拿錢的人手上有刺青，與他扭打
      的人沒有刺青（偵查卷第21頁）；於本院亦供稱兩個人（
      歹徒）都是瘦瘦的，他印象中第二個進來的人手上有刺青
      （96年10月24日審判筆錄）。而本院當庭勘驗被告甲○○
      左手臂內外側確均有刺青（96年10月24日審判筆錄）。顯
      見證人丁○○於警詢中之指認同案被告乙○○是第一位進
      入店內之歹徒，應係事起突然記憶有誤。
          退一步言，即令被告所稱他是第一位進入店內之歹徒
      之供述實在。則依證人丁○○前開供述，證丁○○係與第
      一位進入店內之歹徒發生扭打，益見被告確有參與強盜犯
      行。
（三）至於被告強盜所得財物部分，雖被告供稱他只有拿零錢，
      且已掉落在案發現場並云云。惟證人即前開便利商店負責
      人王千恩於偵查中結證稱她有清點現金，抽屜的預備金
      15000元左右被取走（偵查卷第46頁）。再證人丁○○於
      偵查中亦結證稱只有零錢盒的零錢有找回，放在抽屜的大
      鈔並未拿回（偵查卷第9頁）；店內損失都是千元鈔，他
      與老闆都有算過一次，有部分是收銀機的，有一部分是放
      在店內要付貨款的（偵查卷第63頁）；於本院亦證稱案發
      當時他在寶貝熊超商當大夜班，寶貝熊超商的大鈔放在下
      面的抽屜，零錢放在收銀機。當天有多少錢他沒有印象，
      但是記得有大鈔，當時已經交完班了，現金是交班就會點
      收一次，等下班就會交給老闆，他晚上十二點交接，上一
      班有交接九千元給他，旁邊還有一疊沒有交接的。第二個
      歹徒進去時拿錢，是包括大鈔與零錢，錢掉落地上，在現
      場沒有撿到大鈔，只有零錢（96年10月24日審判筆錄）。
      尤有甚者，被告於偵查中亦供稱他要出去時，與店員發生
      擦撞，拿的零錢與【大鈔】就散落一地（偵查卷第22頁）
      。足見被告所拿之金錢應包括零錢與大鈔，且依證人前開
      供述，前開便利商店應有15000元左右之損失。
（四）本件被告與共同被告乙○○凌晨持刀進入便利商店強盜，
      且一人與店員發生扭打時，另一人取走店內金錢，依被告
      等之行為參諸當時存在之具體情狀，顯足以抑制店員丁○○之抗拒能力，致不能保持其對財物之現實支配，而已達
      使人不能抗拒之程度。
        從而，本件被告前開所辯，尚不足採。此外，復有被告
    遺留在現場之脫鞋1雙扣案可稽。本案事證明確，被告犯行
    堪以認定。
三、按水果刀係用以切削水果所用之器械，顯足以攻擊人身，危
    及他人生命身體安全，而可供兇器使用。被告等攜以強盜，
    核被告所為，係犯強盜罪而有刑法第321條第1項第3款之情
    形，應依同法第330條第一項論處。被告與同案被告乙○○
    共同犯罪，彼此間有犯意聯絡及行為分擔，均為共同正犯。
    再被告曾於93年間因妨害兵役案件，經本院判處有期徒刑3
    月確定，甫於94年10月30日執行完畢，有台灣台南地方法院
    檢察署刑案資料查註紀錄表及台灣高等法院被告全國前案紀
    錄表各一紙在卷可按，其於5年內再犯本件有期徒刑以上之
    罪，為累犯，應依修正前刑法第47條規定，加重其刑。
        爰審酌被告有多次前科紀錄，品行不佳；年輕力壯，不
    思以正途取利，竟深夜至他人店內強盜財物，嚴重危害社會
    治安、被害人所受損害之程度，以及被告犯後態度等一切情
    狀，量處如主文所示之刑，以示懲儆。
四、被告等持以強盜之水果刀因未扣案且已丟棄至大排水溝內滅
    失而無從特定，復無證據足資認定為何人所有（即令自乙○○家中取出，亦未必為乙○○所有），爰不為沒收之諭知，
    附此敘明。
五、另被告行為後刑法於95年7月1日修正施行其中：
（一）關於修正之刑法第2條第1項為新舊法比較適用之準據法，
      本身無關行為可罰性要件之變更，非屬刑罰法律變更，無
      比較新舊法問題，應逕適用修正後之規定。
（二）刑法第28條將「二人以上共同『實施』犯罪之行為者，為
      共犯」規定，修正為「二人以上共同『實行』犯罪之行為
      者，為共犯」，排除「陰謀」、「預備」共同正犯之適用
      ，減縮共同正犯成立之範圍（參該條立法理由一、）。惟
      本件被告不論依新法或舊法均成立共同正犯，修正後規定
      並未較有利於被告，應依修正後刑法第2條第1項前段規定
      ，適用修正前刑法第28條規定。
（三）關於刑法第47條累犯之規定，不論依修正前之刑法第47條
      ，或修正後之刑法第47條第1項之規定，本件被告於有期
      徒刑執行完畢後，五年內故意再犯本件有期徒刑以上之罪
      ，均符合累犯要件，新法規定並未對被告較有利，應逕依
      修正前之刑法第47條規定，論以累犯。
六、據上論斷，應依刑事訴訟法第299條第1項前段，修正後刑法
    第2條第1項前段、修正前刑法第28條、刑法第330條第1項、
    修正前刑法第47條，判決如主文。
本案經檢察官丙○○到庭執行職務。
中　　華　　民　　國　　96　　年　　11　　月　　 7　　日
　　　　　　　　　      刑事第四庭審判長法  官  鄭文祺
                                        法  官  許蕙蘭
                                        法  官  黃翰義
以上正本證明與原本無異。
如不服本判決應於收受本判決後10日內向本院提出上訴書狀，並
應敘述具體理由。如未敘述上訴理由者，應於上訴期間屆滿後20
日內向本院補提理由書狀（均須按他造當事人之人數附繕本）「
切勿逕送上級法院」。
　　　　　　　　　　　　　　　      　　書記官  黃雅雲
中　　華　　民　　國　　96　　年　　11　　月　　7 　　日
附錄本案論罪科刑法條：
犯強盜罪而有第321條第1項各款情形之一者，處7年以上有期徒
刑。
